臺灣板橋地方法院刑事判決　　　　　　 100年度易字第1957號
公　訴　人　臺灣板橋地方法院檢察署檢察官
被　　　告　潘鴻國
上列被告因違反毒品危害防制條例案件，經檢察官提起公訴（10
0 年度毒偵緝字第372 、373 號），被告於準備程序進行中先就
被訴事實為有罪之陳述，經告知簡式審判程序之旨，並聽取當事
人之意見後，本院合議庭裁定由受命法官獨任進行簡式審判程序
，茲判決如下：
    主  文
潘鴻國施用第二級毒品，累犯，處有期徒刑陸月，如易科罰金，
以新臺幣壹仟元折算壹日；又施用第二級毒品，累犯，處有期徒
刑陸月，如易科罰金，以新臺幣壹仟元折算壹日。應執行有期徒
刑拾月，如易科罰金，以新臺幣壹仟元折算壹日。
    事  實
一、潘鴻國曾違犯毒品危害防制條例、贓物等案件，其中於：
    民國（下同）92年間，因施用毒品案件，經本院以92年度毒
    聲字第3970號刑事裁定送觀察、勒戒後，認無繼續施用毒品
    之傾向，於93年1 月20日出所，並經臺灣板橋地方法院檢察
    署檢察官以92年度毒偵字第4038號為不起訴處分確定；94
    年間，再因施用毒品案件，經國防部北部地方軍事法院以94
    年度信審字第144 號判處有期徒刑10月確定；94年間，復
    因施用毒品案件，經國防部北部地方軍事法院以94年度馬審
    字第6 號判處有期徒刑5 月確定，嗣與上述案件之徒刑定
    應執行刑為有期徒刑1 年2 月確定，自94年8 月23日起入監
    執行，迄95年9 月26日因縮刑期滿執行完畢；96年間，又
    因施用毒品案件，經本院以96年度簡字第3355號判處有期徒
    刑4 月確定，再減刑為有期徒刑2 月，甫於96年9 月20日以
    易科罰金執行完畢（於本案構成累犯）；97年間，另因施
    用毒品案件，經本院以97年度訴字第3491號判處有期徒刑8
    月（施用第一級毒品部分）、6 月（施用第二級毒品部分）
    ，應執行有期徒刑1 年確定；97年間，再因施用毒品案件
    ，經本院以97年度簡字第7866號判處有期徒刑5 月確定，嗣
    與上述案件之徒刑定應執行刑為有期徒刑1 年4 月確定，
    自98年10月1 日起入監接續執行，於100 年2 月21日執行完
    畢。
二、詎潘鴻國猶不知悔改，於上開觀察勒戒執行完畢釋放後5 年
    內再犯上揭施用毒品案件經法院判處罪刑確定後，另基於施
    用第二級毒品甲基安非他命之犯意，分別於：100 年1 月
    4 日晚間某時許（起訴書誤載為「100 年1 月5 日下午5 時
    21 分 為警採尿回溯96小時內之某時」），在其位於新北市
    ○○區○○街81之2 號之住處內（起訴書誤載為「在不詳處
    所」），以將第二級毒品甲基安非他命置入玻璃球吸食器內
    再燃燒吸食其所產生煙氣之方式，施用第二級毒品甲基安非
    他命1 次，嗣於100 年1 月5 日16時40分許，潘鴻國行經新
    北市○○區○○路、民德路口時，為警盤查，經其同意後採
    尿送驗，結果呈甲基安非他命陽性反應，始查悉上情；10
    0 年1 月14日上午某時許（起訴書誤載為「100 年1 月14日
    晚間8 時15分為警採尿前回溯96小時內之某時」），在其上
    開住處內（起訴書誤載為「在不詳處所」），以上述相同方
    式，施用第二級毒品甲基安非他命1 次，嗣於100 年1 月14
    日16時40分，在新北市○○區○○街45巷6 之3 號4 樓，警
    方查緝另案之際，潘鴻國適為在場人，經其同意後採尿送驗
    ，結果呈甲基安非他命陽性反應，而偵悉上情。
三、案經新北市政府警察局中和第二分局、板橋分局報請臺灣板
    橋地方法院檢察署檢察官偵查起訴，再經本院合議庭裁定進
    行簡式審判程序審理。
    理  由
一、按本件被告潘鴻國所犯為死刑、無期徒刑、最輕本刑為3 年
    以上有期徒刑以外之罪，其於準備程序進行中先就被訴事實
    為有罪之陳述，經告知簡式審判程序之旨，並聽取公訴人、
    被告之意見後，本院合議庭認宜由受命法官獨任進行簡式審
    判程序，爰依刑事訴訟法第273 條之1 第1 項規定，裁定進
    行簡式審判程序，合先敘明。
二、上揭犯罪事實，業據被告坦承不諱，且其於100 年1 月5 日
    17時21分許、同年月14日20時15分許，在新北市政府警察局
    中和第二分局國光派出所、板橋分局後埔派出所所採集之尿
    液檢體，經送請臺灣檢驗科技股份有限公司遞以EIA 酵素免
    疫分析法初驗、GC/MS 氣相層析質譜儀法複驗結果，均呈甲
    基安非他命陽性反應，有新北市政府警察局中和第二分局毒
    品案犯罪嫌疑人姓名及代碼對照表、勘察採證同意書、新北
    市政府警察局板橋分局偵辦毒品危害防制條例案被移送人姓
    名及代碼對照表及臺灣檢驗科技股份有限公司100 年1 月28
    日、100 年2 月8 日所出具濫用藥物檢驗報告各1 紙在卷可
    稽，堪信被告上開自白確與事實相符。
三、毒品危害防制條例於92年7 月9 日修正公布，自93年1 月9
    日起生效施行，其中第20條、第23條將施用毒品之刑事處遇
    程序，區分為「初犯」及「5 年內再犯」、「5 年後再犯」
    ，依其立法理由之說明：「初犯」，經觀察、勒戒或強制戒
    治後，應為不起訴處分或不付審理之裁定；經觀察、勒戒或
    強制戒治執行完畢釋放後，「5 年內再犯」者，因其再犯率
    甚高，原實施之觀察、勒戒及強制戒治既已無法收其實效，
    爰依法追訴或裁定交付審理，至於經觀察、勒戒或強制戒治
    執行完畢釋放後，「5 年後再犯」者，前所實施之觀察、勒
    戒或強制戒治已足以遮斷其施用毒品之毒癮，為期自新及協
    助其斷除毒癮，仍適用「初犯」規定，先經觀察、勒戒或強
    制戒治之程序；從而依修正後之規定，僅限於「初犯」及「
    5 年後再犯」2 種情形，始應先經觀察、勒戒或強制戒治程
    序，倘被告於5 年內已再犯施用毒品案件，經依法追訴處罰
    ，縱其第3 次（或第3 次以上）涉犯施用毒品案件之時間，
    在其初犯經觀察、勒戒或強制戒治執行完畢釋放5 年以後，
    仍不合於「5 年後再犯」之規定，且因已於「5 年內再犯」
    ，顯見其再犯率甚高，原實施觀察、勒戒或強制戒治，無法
    收其實效，即應依該條例第10條處罰，有最高法院95年5 月
    9 日95年度第7 次刑事庭會議決定意旨可資參照。本件被告
    前於92年間，因施用毒品案件，經本院以92年度毒聲字第39
    70號刑事裁定送觀察、勒戒後，認無繼續施用毒品之傾向，
    於93年1 月20日出所，並經臺灣板橋地方法院檢察署檢察官
    以92年度毒偵字第4038號為不起訴處分確定，又於94年間，
    再因施用毒品案件，經國防部北部地方軍事法院以94年度信
    審字第144 號判處有期徒刑10月確定等節，有臺灣高等法院
    被告前案紀錄表及刑案資料查註紀錄表各1 份在卷足憑，足
    見被告於其首次觀察勒戒執行完畢釋放後5 年內，已再犯施
    用毒品罪而經法院判處罪刑確定，就本件而言，並不合於「
    5 年後再犯」之規定，且因已於「5 年內再犯」，顯見其再
    犯率甚高，原實施之觀察勒戒已無法收其實效，自應依毒品
    危害防制條例第10條規定處罰。綜上所述，本案事證已臻明
    確，被告犯行洵堪認。
四、查甲基安非他命係屬毒品危害防制條例第2 條第2 項第2 款
    所定之第二級毒品，不得非法持有及施用。核被告所為，係
    犯毒品危害防制條例第10條第2 項之施用第二級毒品罪（事
    實欄二部分）、同條項之施用第二級毒品罪（事實欄二
    部分）；其施用前持有第二級毒品甲基安非他命之低度行為
    ，分別為其施用之高度行為所吸收，均不另論罪；至其所犯
    上開2 罪間，犯意各別，行為互殊，應分論併罰。查被告先
    前有如事實欄一所載之前案有期徒刑科刑暨執行完畢情形，
    有臺灣高等法院被告前案紀錄表在卷可查，其於前案有期徒
    刑執行完畢後5 年內，故意再犯本案有期徒刑以上之2 罪，
    均為累犯，應分別依刑法第47條第1 項規定加重其刑。爰審
    酌被告前經觀察勒戒及刑之執行完畢後，猶另萌施用毒品犯
    意，再犯本罪，顯見其戒除毒癮之意志薄弱，且未衷心悛悔
    ，漠視法令之禁制，恣意濫用毒品，其行可訾，惟尚知坦承
    犯行，兼衡其施用毒品之種類、期間、次數、動機、目的、
    手段等一切情狀，分別量處如主文所示之刑，並定其應執行
    之刑，同時諭知易科罰金之折算標準，以資懲儆。末查如犯
    罪事實欄二所載之玻璃球吸食器，雖係被告持以犯本案所用
    之物，惟本院衡酌該物品並未扣案，被告復自陳目前已不知
    其下落，應認已丟棄滅失，爰不予宣告沒收，附此敘明。
據上論斷，應依刑事訴訟法第273 條之1 第1 項、第284 條之1
、第299 條第1 項前段，毒品危害防制條例第10條第2 項、第23
條第2 項，刑法第11條前段、第47條第1 項前段、第51條第5 款
、第41條第1 項前段、第8 項，判決如主文。
本案經檢察官朱俊銘到庭執行職務。
中    華    民    國  100     年    7     月    22    日
                  刑事第二庭  法  官  王屏夏
上列正本證明與原本無異。
如不服本判決，應於判決送達後10日內敘明上訴理由，向本院提
出上訴狀 (應附繕本) ，上訴於臺灣高等法院。其未敘述上訴理
由者，應於上訴期間屆滿後20日內向本院補提理由書「切勿逕送
上級法院」。
                              書記官  林進煌
中    華    民    國   100    年    7     月    22    日
附錄本案論罪科刑法條全文：
毒品危害防制條例第10條
施用第一級毒品者，處 6 月以上 5 年以下有期徒刑。
施用第二級毒品者，處 3 年以下有期徒刑。